臺灣高雄地方法院刑事判決　　　　　　　　　　　　　九十年度訴字第二八四號
　　公　訴　人　臺灣高雄地方法院檢察署檢察官
　　被　　　告　甲○○
　　選任辯護人　吳賢明
　　　　　　　　許乃丹
　　　　　　　　王進勝
右列被告因殺人未遂等案件，經檢察官提起公訴（九十年度偵字第一二八二一號），
本院判決如左：
    主  文
甲○○未經許可，寄藏手槍，處有期徒刑貳年陸月，併科罰金新臺幣壹拾萬元，罰金
如易服勞役，以新臺幣玖佰元（即銀元佰元）折算壹日，扣案之捷克製CZ 100型口
徑九mm半自動手槍（槍號已遭磨損，經電解重現槍號為A7587號，槍枝管編號0000000
000號 ）壹把及口徑九mm子彈壹顆均沒收；又使人受重傷，處有期徒刑壹年陸月，扣
案之捷克製CZ 100型口徑九mm半自動手槍（槍號已遭磨損，經電解重現槍號為A7587
號，槍枝管編號0000000000號）壹把及口徑九mm子彈壹顆均沒收。上開有期徒刑部分
應執行有期徒刑年拾月，扣案之捷克製CZ 100型口徑九mm半自動手槍（槍號已遭磨
損，經電解重現槍號為A7587號，槍枝管編號0000000000號 ）壹把及子彈壹顆均沒收
。
    事  實
一、甲○○明知制式槍枝及子彈係管制物品，未經許可不得持有，竟仍於民國八十六
    年間某日，在台中縣太平市某處，受其友人趙克強（業已死亡）之託，代為寄藏
    捷克製制CZ 100型口徑九mm半自動手槍（槍號已遭磨損，經電解重現槍號為A758
    7號，槍枝管編號0000000000號 ）一把及子彈六顆，旋自斯時起，即未經許可，
    無故持有上開具殺傷力之槍、彈。迨九十年七月三日上午，甲○○因欲前往高屏
    郊外山區試射槍枝性能，乃將上開槍彈攜帶在身。嗣翌（四）日凌晨二時三十分
    許，甲○○適偕同其友人丙○○、乙○○前往高雄縣鳳山市○○路一九四號「享
    溫馨ＫＴＶ」內編號Ａ６３號包廂歡唱飲酒作樂，直至凌晨四時十五分許，丙○○之友人丁○○搭乘其友人臧駒年之座車抵達該ＫＴＶ，欲尋訪女友「亞婷」之
    下落，丁○○經由服務生戊○○之指引，進入該包廂內，見丙○○在場，劈頭即
    質問其有關女友「亞婷」之去處，甲○○聞訊大為不滿，乃作勢掏出隨身攜帶之
    槍枝，丁○○見狀迅即奪門而出，跑回坐車取出伸縮棍一把又轉回該ＫＴＶ中庭
    ，適甲○○亦步出包廂，丁○○乃起出伸縮棍攻擊甲○○，甲○○明知以上述手
    槍射擊他人下肢，可能造成一肢殘廢之重傷害結果，竟仍持槍射擊，惟因卡彈致
    未擊發，甲○○設法排除卡彈後，又朝丁○○之身體下肢部位射擊，丁○○中彈
    隨即倒地，左大腿因之受有股骨粉碎性骨折、股動脈破裂、神經組織爆炸傷之傷
    勢，臧駒年聽聞槍擊見苗頭不對迅及關起車門急欲離去，甲○○猶不罷手持槍再
    朝該車射擊一槍，擊中車輪部位，始揚長而去。而丁○○旋經緊急送醫救治，經
    截肢後無生命危險。甲○○做案後，在犯罪未發覺前，於同（四）日上午時分先
    以電話向轄區之高雄縣警察局鳳山分局五甲派出所自首表示願接受法律裁判，並
    於九時許攜帶作案之槍、彈到案，為警扣得具殺傷力之捷克製上述手槍一把、供
    上述手槍所用之具殺傷力口徑九mm子彈四顆（其中三顆因送鑑定而試射滅失）、
    彈殼二顆及彈頭一顆。
二、案經丁○○訴由高雄縣警察局鳳山分局報告暨丁○○之配偶楊惠月訴請台灣高雄
    地方法院檢察署檢察官偵查起訴。
    理  由
一、訊據被告甲○○固坦承右揭未經許可寄藏槍、彈；並持槍槍擊被害人丁○○之事
    實，惟辯稱：伊是受到丁○○持上開伸縮棍攻擊才開槍，丁○○倒地後伊即停止
    射擊，伊純屬正當防衛云云。然查
  （一）被告甲○○確於前開時、地持事實欄所述之手槍及子彈朝告訴人之身體下肢
        射擊等情，業據被害人丁○○指述詳，並經在場目擊之證人戊○○、丙○○
        、乙○○分別於警訊、偵查及本院審理時或證稱：甲○○瞄準丁○○腳部射
        擊；或證稱：甲○○持槍朝丁○○腿部射擊等語屬實，準此被告甲○○持槍
        行兇當時，係以槍枝朝告訴人之身體下肢射擊一節應可認定，而被害人丁○○因被告之槍擊而受有左股骨粉碎性骨折、左大腿動脈破裂及皮下神經組織
        爆炸傷之傷勢，左大腿膝下因而截肢等情，亦有阮綜合醫院、惠德醫院診斷
        書各一紙及照片二幀附於偵查卷中可稽。又被告用以作案之手槍及子彈，經
        送鑑定結果，皆具有殺傷力，亦有內政部警政署刑事警察局九十年八月十三
        日刑鑑字第一四八二七四號鑑驗通知書在卷可稽。
  （二）被告雖辯稱伊純係正當防衛云云，惟被告槍擊被害人丁○○，固係因丁○○
        持伸縮棍攻擊被告而起，此由證人乙○○、戊○○於本院時分別證述：「．
        ．甲○○把槍插在腰後面，出來時在中庭就看到丁○○拿壹支東西要打甲○○，有打到甲○○的手臂，甲○○就拿槍出來有拉一次，朝丁○○下半部（
        腳部）打，當時他們距離約三公尺左右，我沒有注意到丁○○是否有閃避，
        甲○○朝丁○○打了之後，丁○○就倒地，甲○○沒有拿槍繼續指丁○○要
        開槍．．」、「當時我先看到丁○○出來，他到車上去又從車上回來，手上
        就有拿東西，後來看到甲○○他們三人出來，丁○○有拿手上的東西打甲○○，他有打到甲○○，甲○○就拿槍出來，當時他們距離比較近，甲○○試
        著要開槍，是朝下打，有扣板機但是沒有開成功，後來丁○○又打甲○○，
        甲○○又再拿槍朝下指著丁○○腳打，就有槍響，有打到丁○○，當時我就
        閃開了．．」等語（詳本院九十年十二月四日訊問筆錄）可得認定，然案發
        現場為「享溫馨ＫＴＶ」之中庭，空間並非狹小，被告全然不思閃避，或持
        物抵擋，反立即持槍射擊被害人腿部，其防衛行為已逾越必要之程度，顯然
        過當。
    此外，復有上述手槍、子彈、彈殼、彈頭扣案及現場照片、警方現場勘查平面圖
    附卷可資佐證，事證明確，被告犯行洵堪認定。
二、按以半自動手槍朝人腿部射擊，足以毀敗人之腿部機能，應為常人所可預知，被
    告持手槍槍擊被害人丁○○腿部，其有重傷害之犯意甚明，而被害人亦因此而受
    有左大腿股骨骨折、股動脈破裂、神經組織爆炸傷之傷勢，經送醫救治，截肢後
    無生命危險等情，有卷附之診斷書二紙及照片二幀可證，已達於刑法第十條第四
    項第四款之「毀敗一肢以上之機能」之重傷害程度，要無疑義。核被告所為，係
    犯槍砲彈藥刀械管制條例第七條第四項之未經許可寄藏手槍罪、同條例第十二條
    第四項之未經許可寄藏子彈罪及刑法第二百七十八條第一項之重傷害罪，公訴人
    認被告係犯刑法第二百七十一條第二項、第一項之殺人未遂罪，容有誤會，起訴
    法條應予變更（理由詳如四所述）。而因寄藏行為之保管必有一持有行為，故不
    再另論其持有手槍及子彈罪。又其同時寄藏手槍及子彈，係以一行為觸犯數構成
    要件不同之罪，為想像競合犯，依刑法第五十五條前段之規定，應從一重之未經
    許可寄藏手槍罪論處。且被告甲○○於八十六年間某日起即持有扣案上開手槍一
    支及子彈六顆，其持有之始，應尚無預見將用之槍擊被害人丁○○，是與其所犯
    之重傷害罪間，應無方法目的或原因結果之牽連關係，二罪間犯意各別，罪名互
    殊，應予分論併罰，公訴人認上開兩罪間有牽連犯關係，容有誤會。又被告係因
    己身防衛而槍擊被害人丁○○受重傷，惟其防衛行為顯然過當，已如前述，依刑
    法第二十三條但書之規定，減輕其刑。末查，被告所犯上開未經許可寄藏手槍罪
    及重傷罪，於犯罪偵查機關未發覺前，自行攜帶上開手槍及子彈前往警所表示本
    件係其所為，並接受調查與裁判，有警卷筆錄可稽及移送機關函敘甚詳，經核分
    別與槍砲彈藥刀械管制條例第十八條第一項前段、刑法第六十二條前段自首之例
    相符，是其所犯上開寄藏手槍罪，依法減輕其刑；所犯重傷罪，則依法遞減其刑
    。爰審酌槍砲、彈藥均屬高度危險之物品，非經主管機關許可不得無故受寄持有
    ，以維社會大眾安全，詎被告甲○○不僅無故寄藏持有槍、彈，更另行起意持以
    射傷被害人丁○○，惡性非輕，惟斟酌被告無犯罪前科，犯後坦承犯行，深具悔
    意，態度良好，且與被害人達及民事和解並賠償被害人六十五萬元（有和解書一
    紙附卷可憑）等一切情狀，分別判處如主文所示之徒刑，並就其所宣告之罰金刑
    部分，諭知易服勞役之折算標準，同時定其應執行刑。扣案之捷克製CZ 100型口
    徑九mm半自動手槍（槍號已遭磨損，經電解重現槍號為A7587 號，槍枝管編號00
    00000000號）一把及子彈一顆，均係違禁物，應依刑法第三十八條第一項第一款
    規定諭知沒收。至於另扣案之三顆子彈，業經試射而滅失、扣案之彈殼二顆及彈
    頭一顆，均非屬違禁物，本院不予宣告沒收。
三、末按搶砲彈藥刀械管制條例第十九條關於強制工作之規定，已於九十年十一月十
    四日經總統公布施行、並於同年月十六日生效之槍砲彈藥刀械管制條例修正案中
    刪除，被告犯罪時間雖在上開條文修正刪除生效前，然依刑法第二條第二項規定
    ，應適用裁判時之法律，而裁判時搶砲彈藥刀械管制條例第十九條業已刪除，爰
    不再予以適用，併此敘明。
四、公訴意旨認被告涉犯刑法第二百七十一條第二項、第一項之殺人未遂罪嫌，無非
    係以腿部（因含動脈）已接近腹腔，且彈頭射擊腿部亦可能流竄至胸腹部位，此
    為公眾週知之事實，是腿部亦屬生命要害部位所在等情為其論據。惟按殺人與傷
    害致死之區別，在下手加害時有無死亡之預見為斷。至受傷處所是否致命部位，
    及傷痕之多寡，輕重如何，僅足供認定有無殺意之參考，原不能為區別殺人與傷
    害致死絕對標準；另其區別，本視加害人有無殺意為斷，被害人所受之傷害程度
    ，固不能據為認定有無殺意之唯一標準，但加害人之下手情形如何，於審究犯意
    方面，仍不失為重要參考資料（最高法院十九年上字第七一八號、二十年非字第
    一○四號判例參照）。前開意旨於殺人未遂及傷害之區別，亦同其理。查被告持
    槍係有意往被害人之腿部射擊，且於被害人腿部中槍倒地後，並未再加以射擊等
    情，業如前述，如被告有致被害人於死之犯意，焉有不朝被害人頭、胸、腹部等
    人體重要器官所在部位射擊，且在手槍尚有子彈，而被害人倒地之情狀下，亦不
    可能停止射擊，是被告應無殺人之犯意甚明，起訴法條應予變更，附此敘明。
據上論斷，應依刑事訴訟法第二百九十九條第一項前段、第三百條，槍砲彈藥刀械管
制條例第七條第四項、第十二條第四項、第十八條第一項前段，刑法第二條第二項、
第十一條、第二百七十八條第一項、第二十三條但書、第六十二條、第五十五條、第
四十二條第二項、第三十八條第一項第一款、第五十一條第五款、第十款，現行法規
所定貨幣單位折算新台幣條例第二條，罰金罰鍰提高標準條例第二條，判決如主文。
中      華      民      國      九十一      年      一      月    二    日
   臺灣高雄地方法院刑事庭
                                      法  官    吳  宏  榮
右正本證明與原本無異。
如不服本判決，應於判決送達後十日內，向本院提出上訴狀。
                                      書記官    呂  怜  勳
中      華      民      國      九十一      年      一      月    二    日
附錄本案論罪科刑法條：
槍砲彈藥刀械管制條例第七條第四項
未經許可，無故持有、寄藏或意圖販賣而陳列第一項及第二項所列槍砲之一者，處一
年以上七年以下有期徒刑。
槍砲彈藥刀械管制條例第十二條第四項
第一項及第二項之未遂犯罰之。
刑法第二百七十八條第一項
使人受重傷者，處五年以上十二年以下有期徒刑。
